臺北高等行政法院判決
　　　　　　　　　　　　　　　　　　 93年度訴字第01954號
　　　　　　　　　　　　　　　.
原　　　告　甲○○○
原　　　告　乙○○
法定代理人　丙○○
原　　　告　丁○○
法定代理人　丙○○
原　　　告　戊○○
法定代理人　己○○○○○○
原　　　告　庚○○
法定代理人　己○○○○○○
原　　　告　辛○○
法定代理人　壬○○○○○○
原　　　告　癸○○
法定代理人　壬○○○○○○
上七人共同
訴訟代理人　子○○
被　　　告　財政部台北市國稅局
代　表　人　張盛和（局長）
訴訟代理人　丑○○
上列當事人間因遺產稅事件，原告不服財政部中華民國93年4月
27日台財訴字第0930011863號訴願決定，提起行政訴訟。本院判
決如下：
　　主  文
原告之訴駁回。
訴訟費用由原告負擔。
　　事  實
一、事實概要：
    緣原告之配偶許老松於82年11月29日死亡，原告於83年5月
    27日申報遺產稅，經被告機關依查得資料核定其遺產總額為
    新台幣（以下同）322,805,077元，淨額248,982,910元，應
    納稅額125,177,146元（限繳日期更正展延至88年3月10日）
    。原告不服，就坐落台北市○○區○○段6小段262地號土地
    、台北市○○段○○段357地號土地、台北市○○街12巷10號
    3樓及10之1號1樓房屋、台灣水泥股份有限公司（簡稱台泥
    公司）股票、聲寶股份有限公司（簡稱聲寶公司）股票、台
    灣玻璃股份有限公司（簡稱台玻公司）股票、華夏海灣塑膠
    股份有限公司（簡稱華夏公司）股票及台北市第一信用合作
    社（簡稱台北一信）股票、台南紡織股份有限公司（簡稱南
    紡公司）股票、台北市○○區○○段5小段26、28地號及松
    山區○○段○○段262地號3筆土地之重劃費用10,629,219元
    等部分，申經被告機關88年7月21日財北國稅法字第8802738
    7號復查決定，除准予核減南紡公司股票部分229,000元外，
    其餘維持原核定；即變更核定應納遺產稅額為125,039,746
    元，並展延限繳日期至88年10月20日。原告猶表不服，就未
    核減部分向財政部提起訴願，旋遭駁回，復訴經行政院90年
    4月27日台89訴第018668號再訴願決定，將訴願決定及原處
    分均撤銷，著由被告機關另為處分。案經被告機關91年12月
    12日財北國稅法字第0910242931號重核復查決定以，核原告
    主張台北市○○段○○段357地號土地所有部分係其特有財產
    與台北一信、台泥公司、聲寶公司、台玻公司及華夏公司股
    票係其以多年所得之投資，尚屬可採為由，准予核減遺產額
    計11,598,265元，變更核定遺產總額為310,977,812元，淨
    額為237,155,645元，應納遺產稅額118,080,787元；原告未
    再續提起行政救濟，全案遂告確定。嗣因原告前於90年2月
    27日申請更正增列繼承人丁○○1人之扣除額，並經被告機
    關91年4月29日以財北國稅徵字第0910214212號函准予增列
    ，遂再職權更正核定遺產稅額為114,930,787元，並依稅捐
    稽徵法第38條第3項規定按日加計行政救濟利息1,590,138元
    一併發單徵收。原告就加計行政救濟利息部分不服，主張係
    行政爭訟延宕所致，不應由原告負擔全部行政救濟期間之利
    息云云，申請復查，未獲變更，向財政部提起訴願，遭決定
    駁回，遂提起本件行政訴訟。
二、兩造聲明：
　　(一)原告聲明求為判決：1.訴願決定及原處分均撤銷。
                        2.訴訟費用由被告負擔。
　　(二)被告聲明求為判決：1.駁回原告之訴。
                        2.訴訟費用由原告負擔。
三、兩造之爭點：被告機關依稅捐稽徵法第38條第3項規定按日
                加計行政救濟利息追徵原告1,590,138元，是
                否適法？
　　(一)原告主張之理由：
      1.原告因不服被告機關核定之遺產稅稅額，於88、3、8依
        法向被告機關申請復查，迭經訴願、再訴願終獲行政院
        90、4、27台89訴第018668號再訴願勝訴決定，撤銷被
        告機關原核定之稅額，惟被告機關仍執己見，要求依新
        核定稅額加計自88、3、11至88、6、19止共計101天之
        利息。查稅捐稽徵法第35條第4項規定：「稅捐稽徵機
        關對有關復查之申請，應於接到申請書後2個月內復查
        決定，並作成決定書，通知納稅義務人。」準此，原告
        於88、3、8申請復查，被告機關至遲應於88、5、8之前
        作成復查決定；其次，依稅捐稽徵法第38條第3項之規
        定「……稅捐稽徵機關應於復查決定，……後10日內，
        ……」即原決定機關至遲應於88、5、18日之前填發補
        繳稅款繳納通知書。原告應負擔之計息日數為88、3、
        11至88 、5、21日止共2個月又10天，其餘日數為被告
        機關遲延所致，不應由原告負擔。
      2.原決定機關（財政部）否准原告訴願之理由為依據最高
        行政法院89年10月份第1次庭長法官聯席會議所作之決
        議：稅捐稽徵法第35條第4項規定之應於接到申請書後2
        個月內復查決定之「應於」屬於訓示規定，對稽徵機關
        無拘束力，因此利息之計算仍以決定書作成之日為計算
        利息日數之準據。原告不服該決定，茲提出起訴理由如
        下：
        (1)稅捐稽徵法中規定的「應於」究竟是訓示規定或法定
          期間：與本案有關稅法中有敘明「應於」之法條有(一)
          稅捐稽徵法第35條第4項(二)遺贈法第23條(三)稅捐稽徵
          法第38條第3項等，其中遺贈法第23條規定專為限制
          繼承人之用，若繼承人不於6個月內申報將受同法第
          44條之處罰；而(一)及(三)兩法條則為限制行政機關之用
          ，雖未設罰則處罰行政機關，但相對的也保障人民之
          權利；試想若行政機關因無罰則約束而怠忽職守，拖
          延十數年，利息總額將比應納稅額還高，顯然不符「
          比例原則」之基本法理，此所以法條中存有「應於」
          而非「得」字眼的理由，故法律條文中規定之「應於
          」應一視同仁視為法定期間，不能由行政機關擴權解
          釋；且原決定機關並未對何以限制人民的「應於」為
          法定期間，而限制行政機關的「應於」為訓示規定的
          說法提出法理依據，僅以最高行政法院法官聯席會議
          之決議為依據，然查該法官聯席會議之決議並未對原
          告提出之質疑（違反比例原則之法理）提出強而有理
          之解釋，顯然有判決不備理由之違法。
        (2)納稅義務人雖得不待稅捐機關之復查決定而提起訴願
          ，但依稅捐稽徵法第38條第3項之規定並不能免於利
          息之加徵，因此原決定機關就本項所作之決定理由並
          無意義；至於引用同法第39條第1項所謂原告提起復
          查就可免於移送法院強制執行更是顛倒是非違反民主
          法治的思維，蓋民主法治國家，政府與人民無分軒輊
          皆需依法而行，訴願本就是憲法賦予人民的基本權利
          ，何來因訴願而免受移送法院強制執行之恩惠？更何
          況本案因原告之再訴願而受勝訴判決。
        (3)所謂「若對納稅義務人…不加算利息…相對不公」之
          語，原決定機關仍然認定原告所繼承之遺產全部為現
          金，蓋只有現金才有存放銀行收取孳息之可能；然觀
          乎本案，遺產幾乎全部為土地，而所謂的遺產總額則
          是由政府機關所公告之公告現值換算而來，原告並未
          因行政救濟而受有因緩繳而額外受取之利息收益，反
          而只有因本案遲遲未定而增加之累進地價稅負擔，何
          來公平與不公平之議？
        (4)憲法第15條明定「人民之財產權應予保障」，第19條
          「人民有依法律納稅之義務」；稅捐稽徵法既然已規
          定復查應於2個月內作成決定，加計之利息自屬本稅
          的一種從稅，何以人民必需負擔法律所未規定之期間
          利息稅呢？該法官會議聯席會議所作之決議顯然已加
          諸法律所未規定之稅於人民身上，違反憲法第15條及
          第19條之規定，應予以廢棄。
　　(二)被告主張之理由：
      1.按「稅捐稽徵機關對有關復查之申請，應於接到申請書
        後2個月內復查決定，並作成決定書，通知納稅義務人
        。前項期間屆滿後，稅捐稽徵機關仍未作成決定者，納
        稅義務人得逕行提起訴願。」、「經依復查、訴願或行
        政訴訟程序終結決定或判決，應補繳稅款者，稅捐稽徵
        機關應於復查決定，或接到訴願決定書，或行政法院判
        決正本後10日內，填發補繳稅款繳納通知書，通知納稅
        義務人繳納；並自該項補繳稅款原應繳納期間屆滿之次
        日起，至填發補繳稅款繳納通知書之日止，按補繳稅額
         ，依原應繳納稅款期間屆滿之日郵政儲金匯業局之1年
        期定期存款利率，按日加計利息，一併徵收。」為行為
        時稅捐稽徵法第35條第4項、第5項及第38條第3項所明
        定。
      2.本案被繼承人許老松於82年11月29日死亡，經被告核定
        遺產稅額125,177,146元，限繳日期經更正展延至88年3
        月10日，原告不服，申經復查結果，本稅部分變更為12
        5,039,746元，依法加計行政救濟利息1,901,289元，展
        延限繳日期至88年10月20日一併發單補徵，惟原告仍表
        不服，訴經行政院再訴願決定撤銷重核，案經被告91年
        12月12日財北國稅法字第0910242391號重核復查決定，
        本稅部分變更為118,080,787,元。加計行政救濟利息部
        分，因原告已於原復查繳納期限內（88年10月18日）申
        請以實物抵繳遺產稅並經核准，其利息計算自原應繳納
        期間屆滿之次日（即88年3月11日）起至原填發第1次復
        查決定稅款繳納通知書（88年6月19日）之日止，加計
        行政救濟利息，期間之計算並無不合。惟原告於90年2
        月27日再申請更正增列繼承人丁○○1人之扣除額，經
        被告於91年4月29日以財北國稅徵字第0910214212號函
        准予增列。經更正核定遺產稅額為114,930,787元，並
        依法加計行政救濟期間101天【自原定繳納期間屆滿之
        次日（88年3月11日）至填發補繳稅款繳納通知書之日
        （88年6月19日）止】之利息1,590,138元【114,930,78
        7×5﹪×101天÷365天】。
      3.原告就加計行政救濟利息不服，申經被告復查決定，以
        稅捐稽徵法第35條第3項雖規定稅捐稽徵機關對復查之
        申請，應於接到申請書後2個月內為復查決定，並作成
        決定書，通知納稅義務人。惟此乃屬訓示規定，與利息
        之計算無關，且同條第4項亦規定前項期間屆滿後，稅
        捐稽徵機關仍未作成決定者，納稅義務人得逕行提起訴
        願，以資救濟；且依行為時稅捐稽徵法第39條第1項規
        定，逾期未繳納稅款依法申請復查之案件暫緩移送法院
        強制執行。若對納稅義務人未繳納稅款而申請復查者於
        進行行政救濟程序期間不加算利息予以徵收，則對於依
        法於期限內如期繳納稅款者相對不公，亦且無形中鼓勵
        納稅義務人藉由行政救濟以達拖延繳納稅款之目的。況
        本案於行政救濟進行期間，亦因原告於原復查決定重新
        發單之繳納期限88年10月18日內，申請以實物抵繳遺產
        稅並經被告核准，故本案自88年6月19日之後，並未再
        加計利息。是原告既因提起行政救濟而享有免於限繳期
        限內繳納稅款之利益，基於公平原則，理應負擔暫緩以
        現金（或實物）繳稅款期間之利息，要不因復查決定或
        行政爭訟期間而生影響；揆諸首揭規定，被告就已確定
        之應納本稅114,930,787元加計行政救濟期間利息1,590
        ,138 元，並無不合。
　　理  由
一、按「稅捐稽徵機關對有關復查之申請，應於接到申請書後2
    個月內復查決定，並作成決定書，通知納稅義務人。前項期
    間屆滿後，稅捐稽徵機關仍未作成決定者，納稅義務人得逕
    行提起訴願。」、「經依復查、訴願或行政訴訟程序終結決
    定或判決，應補繳稅款者，稅捐稽徵機關應於復查決定，或
    接到訴願決定書，或行政法院判決正本後10日內，填發補繳
    稅款繳納通知書，通知納稅義務人繳納；並自該項補繳稅款
    原應繳納期間屆滿之次日起，至填發補繳稅款繳納通知書之
    日止，按補繳稅額，依原應繳納稅款期間屆滿之日郵政儲金
    匯業局之1年期定期存款利率，按日加計利息，一併徵收。
    」為行為時稅捐稽徵法第35條第4項、第5項及第38條第3項
    所明定。
二、本件被告依稅捐稽徵法第38條第3項規定按日加計行政救濟
    利息追徵原告1,590,138元，原告不服，申請復查，未獲變
    更，向財政部提起訴願，遭決定駁回，循序起訴意旨略以：
    憲法第15條明定「人民之財產權應予保障」，第19條「人民
    有依法律納稅之義務」，稅捐稽徵法第35條第3項已規定稅
    捐稽徵機關對復查之申請，應於接到申請書後2個月內為復
    查決定，並作成決定書，通知納稅義務人，則稅捐稽徵法既
    然已規定復查應於2個月內作成決定，加計之利息自屬本稅
    的一種從稅，何以人民必需負擔法律所未規定之期間利息；
    是原告於88、3、8日申請復查，被告機關至遲應於88、5、8
    日之前作成復查決定；其次，依稅捐稽徵法第38條第3項之
    規定「……稅捐稽徵機關應於復查決定，……後10日內，…
    …」即原決定機關至遲應於88、5、18日之前填發補繳稅款
    繳納通知書，原告應負擔之計息日數為88、3 、11日至88、
    5、21日止共2個月又10天，其餘日數為被告機關遲延所致，
    不應由原告負擔；況訴願本就是憲法賦予人民的基本權利，
    何來因訴願而免受移送法院強制執行之恩惠，更何況本案因
    原告之再訴願而受有利之決定，原處分課徵原告行政救濟期
    間之利息0000000元，於法有違，應予撤銷云云。
三、卷查本案被繼承人許老松於82年11月29日死亡，經被告核定
    遺產稅額125,177,146元，限繳日期經更正展延至88年3月10
    日，原告不服，申經復查結果，本稅部分變更為125,039,74
    6元，依法加計行政救濟利息1,901,289元，展延限繳日期至
    88年10月20日一併發單補徵，惟原告仍表不服，訴經行政院
    再訴願決定撤銷重核，案經被告91年12月12日財北國稅法字
    第0910242391號重核復查決定，本稅部分變更為118,080,78
    7,元。加計行政救濟利息部分，因原告已於原復查繳納期限
    內（88年10月18日）申請以實物抵繳遺產稅並經核准各情，
    有被告88年7月21日財北國稅法字第88027387號復查決定、
    行政院90年4月27日台89訴第018668號再訴願決定、被告91
    年12月12日財北國稅法字第0910242931號重核復查決定等附
    原處分卷可稽；是被告以利息計算自原應繳納期間屆滿之次
    日（即88年3月11日）起至原填發第1次復查決定稅款繳納通
    知書（88年6月19日）之日止，加計行政救濟利息，期間之
    計算核無不合；惟原告於90年2月27日再申請更正增列繼承
    人丁○○1人之扣除額，經被告於91年4月29日以財北國稅徵
    字第0910214212號函准予增列。經更正核定遺產稅額為114,
    930,787元，並依法加計行政救濟期間101天【自原定繳納期
    間屆滿之次日（88年3月11日）至填發補繳稅款繳納通知書
    之日（88年6月19日）止】之利息計1,590,138元【114,930,
    78 7×5﹪×101天÷365天】；洵屬有據。
四、原告雖以前情據為爭執，惟依上揭行為時稅捐稽徵法第38條
    第3項已明文規定「經依復查、訴願或行政訴訟程序終結決
    定或判決，應補繳稅款者，稅捐稽徵機關應於復查決定，或
    接到訴願決定書，或行政法院判決正本後10日內，填發補繳
    稅款繳納通知書，通知納稅義務人繳納；並自該項補繳稅款
    原應繳納期間屆滿之次日起，至填發補繳稅款繳納通知書之
    日止，按補繳稅額，依原應繳納稅款期間屆滿之日郵政儲金
    匯業局之1年期定期存款利率，按日加計利息，一併徵收。
    」是被告自原定繳納期間屆滿之次日（88年3月11日）至填
    發補繳稅款繳納通知書之日（88年6月19日）止，依法加計
    行政救濟期間101天，乃依上揭法律明文辦理；至稅捐稽徵
    法第35條第3項雖規定稅捐稽徵機關對復查之申請，應於接
    到申請書後2個月內為復查決定，並作成決定書，通知納稅
    義務人。惟此規定，與行政救濟利息之計算無關（行政救濟
    利息計算應依上揭稅捐稽徵法第38條第3項規定），且同條
    第4項亦規定前項期間屆滿後，稅捐稽徵機關仍未作成決定
    者，納稅義務人得逕行提起訴願，以資救濟；又依行為時稅
    捐稽徵法第39條第1項規定，逾期未繳納稅款依法申請復查
    之案件暫緩移送法院強制執行；若對納稅義務人未繳納稅款
    而申請復查者於進行行政救濟程序期間不加算利息予以徵收
    ，則對於依法於期限內如期繳納稅款者相對不公，亦且無形
    中鼓勵納稅義務人藉由行政救濟以達拖延繳納稅款之目的。
    況本案於行政救濟進行期間，亦因原告於原復查決定重新發
    單之繳納期限88年10月18日內，申請以實物抵繳遺產稅並經
    被告核准，故被告加徵行政救濟利息僅至88年6月19日止，
    該日之後並未再加計利息。本件原告既因提起行政救濟而享
    有免於限繳期限內繳納稅款之利益，基於公平原則，理應負
    擔暫緩以現金（或實物）繳納稅款期間之利息，要不因復查
    決定或行政爭訟期間而生影響；從而，被告就已確定之應納
    本稅114,930,78 7元加計行政救濟期間利息1,590,138元，
    並無不合。
五、綜上所述，原告起訴論旨，並非可採。被告依稅捐稽徵法第
    38條第3項規定，自原定繳納期間屆滿之次日（88年3月11
    日）至填發補繳稅款繳納通知書之日（88年6月19日）止，
    就已確定之應納本稅114,930,787元加計行政救濟期間利息
    1,590,138元，並無違誤，復查及訴願決定遞予維持，亦無
    不合；原告仍執前詞，請求撤銷，為無理由，應予駁回。
據上論結，本件原告之訴為無理由，爰依行政訴訟法第98條第3項
前段，判決如主文。
中　　華　　民　　國　　94　　年　　7　　 月　　21　　日
                  第六庭審判長法  官   林樹埔
                              法  官　 曹瑞卿
                              法  官　 許瑞助
上為正本係照原本作成。
如不服本判決，應於送達後20日內，向本院提出上訴狀並表明上
訴理由，如於本判決宣示後送達前提起上訴者，應於判決送達後
20日內補提上訴理由書（須按他造人數附繕本）。
中　　華　　民　　國　　94　　年　　7　　 月　　21　　日
                              書記官   吳芳靜
